【裁判字號】    94,訴,4082
【裁判日期】    950227
【裁判案由】    偽造文書等
【裁判全文】
臺灣高雄地方法院刑事判決              94年度訴字第4082號
公  訴  人  臺灣高雄地方法院檢察署檢察官
被      告  丙○○
                    （另案於臺灣臺中女子監獄執行中）
            丁○○
            甲○○
上二人共同  康四評律師
選任辯護人
上列被告因偽造文書等案件，經檢察官提起公訴（94年度偵字第
7603號），本院判決如下：
    主  文
丙○○行使偽造私文書，足以生損害於他人，處有期徒刑伍月，
如易科罰金，以參佰元折算壹日。臺灣大哥大股份有限公司民國
93年7 月1 日行動電話服務申請書（一式四聯）申請人簽章欄上
偽造之「張翠芬」簽名及指印各壹枚、申辦優惠專案同意書立同
意書人簽章欄上偽造之「張翠芬」簽名及指印各貳枚，均沒收。
丁○○、甲○○均無罪。
    事  實
一、丙○○與某年籍、姓名不詳之成年人共同基於變造特種文書
    之犯意聯絡，於民國93年6 月間某日，在不詳地點，將其所
    有之相片交予該不詳成年人，由該不詳成年人將丙○○之相
    片換貼於自不詳管道取得之張翠芬之國民身分證及普通小型
    車駕駛執照而變造後，再交予丙○○使用。嗣於民國93 年7
    月1 日晚間9 時30分許，丙○○基於為自己不法所有之意圖
    ，持上開變造之「張翠芬」國民身分證及駕駛執照，前往高
    雄縣鳳山市○○路277 號1 樓之安越通信行，在臺灣大哥大
    股份有限公司（下稱臺灣大哥大公司）行動電話服務申請書
    （一式四聯）之「申請人簽章欄」偽造張翠芬之簽名及指印
    各1 枚，並於申辦優惠專案同意書之「立同意書人簽章欄」
    上，偽造張翠芬之簽名及指印各2 枚，而分別偽造該行動電
    話服務申請書及同意書後，連同前開變造之「張翠芬」國民
    身分證、駕駛執照一併交付予服務人員乙○○申辦行動電話
    而行使之，致乙○○誤認丙○○為張翠芬本人而陷於錯誤，
    當場交付NOKIA 廠牌2100型號之藍色行動電話1 支（價值新
    臺幣3,500 元）及門號0000000000號之行動電話SIM 卡1 枚
    予丙○○，足生損害於張翠芬之信用、安越通信行及臺灣大
    哥大公司之財產及該公司對於電信資料管理之正確性，及戶
    政主管機關、公路監理機關管理上開證照之正確性。
二、案經乙○○訴由高雄市政府警察局楠梓分局報告臺灣高雄地
    方法院檢察署檢察官偵查起訴。
    理  由
壹、丙○○有罪部分：
一、按「被告以外之人於審判外之陳述，雖不符前4 條之規定，
    而經當事人於審判程序同意作為證據，法院審酌該言詞陳述
    或書面陳述作成時之情況，認為適當者，亦得為證據」、「
    當事人、代理人或辯護人於法院調查證據時，知有第159 條
    第1 項不得為證據之情形，而未於言詞辯論終結前聲明異議
    者，視為有前項之同意」，刑事訴訟法第159 條之5 第1 、
    2 項分別定有明文，而上開規定之立法意旨在於傳聞證據未
    經當事人之反對詰問予以核實，原則上先予排除，惟若當事
    人已放棄詰問或未聲明異議，基於證據資料愈豐富，愈有助
    於真實發現之理念，且強化言詞辯論主義，法院自可承認該
    傳聞證據例外擁有證據能力。經查，告訴人乙○○於警詢中
    之陳述及內政部警政署刑事警察局93年9 月23日刑紋字第09
    30187905號鑑驗書，雖均係被告以外之人於審判外之陳述，
    性質上屬傳聞證據，惟均經被告丙○○同意作為證據，又本
    院審酌該言詞及書面陳述作成時之情況，並查無其他不法之
    情狀，足認為得為本案之證據，依刑事訴訟法第159 條之5
    之規定具有證據能力。
二、訊據被告丙○○就其於上開時、地持變造之「張翠芬」國民
    身分證、駕駛執照，並偽造「張翠芬」之簽名及指印而申辦
    行動電話之事實，均坦承不諱，核與證人乙○○所指述之情
    節大致相符，復有臺灣大哥大公司行動電話服務申請書、申
    辦優惠專案同意書、變造之「張翠芬」國民身分證、駕駛執
    照影本各1 紙附卷可稽，而上開行動電話服務申請書、同意
    書上之指紋經比對結果，與被告指紋卡右拇指指紋相符，亦
    有內政部警政署刑事警察局93年9 月23日刑紋字第09301879
    05號檢驗書附卷可證，堪認被告上開自白應與事實相符，本
    件事證明確，被告犯行堪以認定。
三、核被告丙○○所為，係犯刑法第216 條、第212 條之行使變
    造特種文書罪、同法第216 條、第210 條之行使偽造私文書
    罪及同法第339 條第1 項之詐欺取財罪。被告與年籍、姓名
    不詳之人就變造張翠芬之國民身分證及駕駛執照之行為，有
    犯意聯絡與行為分擔，為共同正犯。又被告丙○○分次偽造
    「張翠芬」署押之行為，均係出於同一目的，侵害相同之法
    益，而於密接之時間內接續為之，為接續犯。其變造特種文
    書及私文書之低度行為，已分別為其行使變造特種文書、行
    使偽造私文書之行為所吸收，而其偽造「張翠芬」簽名及指
    印之行為則為其偽造私文書之部分行為，均不另論罪。被告
    丙○○以一行使行為同時交付變造之「張翠芬」國民身分證
    及駕駛執照，因被害人有戶政機關及公路監理機關之不同，
    為想像競合犯，應從一重行使變造國民身分證罪處斷，檢察
    官認係構成接續犯，尚有未合，附此敘明。再被告丙○○上
    開行使變造特種文書、行使偽造私文書及詐欺取財罪間，有
    方法、目的之牽連關係，應依刑法第55條之規定，從一重論
    以行使偽造私文書罪處斷。爰審酌被告丙○○前有毒品、詐
    欺、動產擔保交易法等前科，素行不佳，有臺灣高等法院被
    告前案紀錄表在卷可參，其持變造之證件，冒用他人名義申
    辦行動電話，嚴重損及被害人權利，並影響電信公司對電信
    管理之正確性，惟犯罪後坦承犯行，且深具悔意等一切情狀
    ，酌情量處如主文所示之刑，並諭知易科罰金之折算標準。
    至臺灣大哥大公司93年7 月1 日行動電話服務申請書（一式
    四聯）申請人簽章欄上偽造之「張翠芬」簽名及指印各1 枚
    、及申辦優惠專案同意書立同意書人簽章欄上偽造之「張翠
    芬」簽名及指印各2 枚，不問屬於何人所有，均應依刑法第
    219 條之規定，併予宣告沒收。另被告丙○○變造張翠芬國
    民身分證及汽車駕駛執照所用之相片2 張，被告已供明不在
    其持有中，為免執行困難，不予宣告沒收，併此敘明。
貳、丁○○、甲○○無罪部分：
一、公訴意旨略以：被告丁○○於民國93年間意圖為自己不法之
    所有，並與被告丙○○共同基於行使變造特種文書、行使偽
    造私文書及詐欺取財之犯意，由被告丙○○提供其相片予被
    告丁○○後，再由被告丁○○將該照片黏貼於自不詳管道取
    得之「張翠芬」國民身分證及駕駛執照而為變造，並交予被
    告丙○○使用。嗣於93年7 月1 日晚間9 時30分許，被告甲○○基於幫助行使變造特種文書、行使偽造私文書及詐欺取
    財之犯意，搭載被告丙○○、丁○○與綽號「小玲」之不詳
    姓名年籍成年女子，前往高雄縣鳳山市○○路277 號1 樓之
    安越通信行，由被告丙○○獨自進入該處後，接續偽造「張
    翠芬」之簽名於臺灣大哥大公司行動電話服務申請書、同意
    書之客戶簽章欄上，並持前開文書及變造之國民身分證、駕
    駛執照向安越通訊行不知情之服務人員乙○○申辦行動電話
    ，致乙○○誤信其為申請人本人而陷於錯誤，交付被告丙○○行動電話號碼為0000000000號之SIM 卡1 枚及型號為NOKI
    A 廠牌2100型號之藍色行動電話1 支，足生損害於張翠芬、
    安越通訊行、臺灣大哥大公司及戶政機關身分資料管理之正
    確性，因認被告丁○○亦涉犯刑法第216 條、第212 條之行
    使變造私文書罪、第216 條、第210 條之行使偽造私文書罪
    及第339 條第1 項之詐欺取財罪等罪嫌，而被告甲○○則涉
    犯上開犯罪之幫助犯罪嫌。
二、按犯罪事實應依證據認定之，無證據不得認定犯罪事實；又
    不能證明被告犯罪者，應諭知無罪之判決，刑事訴訟法第15
    4 條第2 項、第301 條第1 項分別定有明文。又「事實之認
    定，應憑證據，如未能發現相當證據，或證據不足以證明，
    自不能以推測或擬制之方法，為裁判基礎」，而「認定犯罪
    事實所憑之證據，雖不以直接證據為限，間接證據亦包括在
    內，然無論直接或間接證據，其為訴訟上之證明，須於通常
    一般之人均不致有所懷疑，而得確信其為真實之程度者，始
    得據之為有罪之認定，倘其證明尚未達到此一程度，而有合
    理之懷疑存在時，即無從為有罪之認定」，最高法院40年臺
    上字第86號、76年臺上字第4986號分別著有判例意旨可資參
    照。次按被告或共犯之自白，不得作為有罪判決之唯一證據
    ，仍應調查其他必要之證據，以察其是否與事實相符，同法
    第156 條第2 項亦有明定；而上開規定之立法旨意乃在防範
    被告自白或共犯之虛擬致與真實不符，故對自白在證據上之
    價值加以限制，明定須藉補強證據以擔保其真實性，因利用
    共犯之自白或其他不利於己之陳述，為認定被告犯罪之證據
    ，不特與利用被告自己之自白作為其犯罪之證明同有自白虛
    偽性之危險，亦不免有嫁禍於被告而為虛偽供述之危險。再
    法院就被告本人之案件調查共同被告時，該共同被告準用有
    關人證之規定，刑事訴訟法第287 條之2 復有明文，該法條
    既稱準用有關人證之規定，則法院就被告本人之案件調查共
    同被告時，該共同被告雖準用有關證人之規定而予具結，但
    應不影響其仍為共同被告之身分，故此時應仍有刑事訴訟法
    第156 條第2 項規定之適用（最高法院93年度臺上字第5560
    號判決意旨參照）。是共犯於偵查中固曾具結作證，或於審
    理中經被告行使詰問權後，該共犯之供述或證言，依據上開
    說明，仍屬於刑事訴訟法第156 條第2 項之「共犯自白」，
    不得作為有罪判決之唯一證據，仍應調查其他必要之證據，
    以察其是否與事實相符。又所謂「其他必要之證據」，即實
    務上所稱之補強證據，則指除該自白本身外，其他足資證明
    自白之犯罪事實確具相當程度真實性之證據而言；雖其所補
    強者，非以事實之全部為必要，但亦須因補強證據與自白之
    相互利用，而足使犯罪事實獲得確信者，即足當之（最高法
    院92年度臺非字第74號判決參照）。
三、公訴意旨認被告丁○○、甲○○涉犯行使變造特種文書、行
    使偽造私文書及詐欺取財等罪，係以證人即同案被告丙○○
    於警詢、偵查及本院審判中所為供述及證述為其主要依據。
    訊據被告丁○○、甲○○則堅決否認涉有上開犯行，被告丁○○辯稱其並未交付變造之「張翠芬」證件予被告丙○○，
    亦未與被告丙○○共同前往申辦行動電話等語；被告甲○○
    則辯稱其未曾與被告丙○○共同前往申辦行動電話，亦無任
    何偽造文書或詐欺取財之幫助犯意等語。經查，本件證人即
    同案被告丙○○固證稱因被告丁○○欲申辦行動電話，故要
    其提供相片作為變造身分證之用，而當天係被告甲○○搭載
    其與被告丁○○及綽號「小玲」之不詳姓名成年女子共同前
    往安越通信行，被告甲○○對其係持變造之身分證並冒用「
    張翠芬」之名義申辦行動電話事先均已知情，事後其已將NO
    KIA 廠牌2100型號之行動電話1 支及門號0000000000號之SI
    M 卡1 枚均交予被告丁○○等語，惟證人即告訴人乙○○於
    偵查中已具結證述當天僅看到被告丙○○一人走入店內等語
    ，是以本件並無任何第三人目擊被告丁○○、甲○○之犯罪
    行為，而本案復無其他補強證據足佐證被告丙○○之證詞，
    無從使被告丁○○、甲○○之犯罪獲致確認，揆諸上開說明
    ，本院自無從僅憑被告丙○○上開陳述，即得遽為被告丁○○、甲○○不利之認定。此外，復查無其他積極證據足證被
    告丁○○、甲○○涉有行使變造特種文書、行使偽造私文書
    及詐欺取財之犯行，是以公訴人既不能證明被告陳立群犯罪
    ，本院自應為被告丁○○、甲○○無罪之判決。
據上論斷，應依刑事訴訟法第299 條第1 項前段、第301 條第1
項，刑法第210 條、第212 條、第216 條、第339 條第1 項、第
55條、第41條第1 項前段、第219 條，罰金罰鍰提高標準條例第
1 條前段、第2條，判決如主文。
本案經檢察官戊○○到庭執行職務。
中    華    民    國    95    年    2     月    27    日
                    刑事第十四庭
                          審判長法  官  蔡  廣  昇
                                法  官  紀  凱  峰
                                法  官  謝  雨  真
以上正本證明與原本無異。
如不服本判決，應於判決送達後10日內，向本院提出上訴狀。
中    華    民    國    95    年    2     月    27    日
                                書記官  許  麗  珠
附錄本案論罪科刑法條：
刑法第210條
偽造、變造私文書，足以生損害於公眾或他人者，處 5 年以下有
期徒刑。
刑法第212條
偽造、變造護照、旅券、免許證、特許證及關於品行、能力服務
或其他相類之證書、介紹書，足以生損害於公眾或他人者，處 1
年以下有期徒刑、拘役或 300 元以下罰金。
刑法第216條
行使第 210 條至第 215 條之文書者，依偽造、變造文書或登載
不實事項或使登載不實事項之規定處斷。
刑法第339條
意圖為自己或第三人不法之所有，以詐術使人將本人或第三人之
物交付者，處 5 年以下有期徒刑、拘役或科或併科 1 千元以下
罰金。
以前項方法得財產上不法之利益或使第三人得之者，亦同。
前二項之未遂犯罰之。


司法院資訊處製作；財團法人民間司法改革基金會備份。
